臺灣苗栗地方法院交通事件裁定　　　　　93年度交聲字第47號
原處分機關　交通部公路總局新竹區監理所苗栗監理站
異　議　人
即受處分人　甲○○
上列受處分人因違反道路交通管理處罰條例案件，對於交通部公
路總局新竹區監理所苗栗監理站93年4 月12日竹監苗字第裁54─
ＡＣＵ332202號裁決書所為之處分，聲明異議，本院裁定如下：
    主  文
原處分撤銷。
甲○○不罰。
    理  由
一、本件受處分人即異議人甲○○於民國93年2 月13日晚上9 時
    20分許，駕駛車號ＪＵ─3507號自用小客車，行經台北市○
    ○街、玉門街街口時，因紅燈右轉，而為台北市政府警察局
    中山分局建國派出所員警藍志芳所查獲，並以受處分人有違
    反道路交通管理處罰條例第53條之行為掣單舉發。受處分人
    未於舉發通知單上所載之應到案日期前向原處分機關提出申
    訴，原處分機關乃以受處分人有前述違規行為，於93年4 月
    12日，依道路交通管理處罰條例第53條之規定裁處受處分人
    罰鍰新台幣5400元，並依同條例第63條第1 項第3 款之規定
    記違規點數3點。
二、本件聲明異議意旨略以：異議人於民國93年2 月13日晚上九
    時20分許，駕駛車號ＪＵ─3507號自用小客車，行經台北市
    ○○街、玉門街街口，欲由庫倫街轉至玉門街，當時異議人
    行駛至庫倫街口之停止線時燈號仍為綠燈，至異議人車輛越
    過停止線且車身準備為右轉時，綠燈才轉為黃燈，惟因右轉
    過程中，該路口適有行人穿越，乃暫停等待，禮讓行人優先
    ，至異議人完成右轉、車身迴正時該路口燈號始轉變為禁止
    通行之紅燈燈號，異議人據此向舉發員警解釋，惟其並未採
    信。然查，舉發員警當時係站在距離該道路岔口約100 公尺
    外，其視線所能及之範圍，就方向、距離觀之，明顯已遭前
    方之計程車、行道樹遮蔽，加以當時為夜間，視線較不清楚
    ，故該員警對於異議人沿庫倫街行駛右轉至玉門街時之情形
    為何，自無法親自目視而知悉，該員警僅係以看到燈號轉變
    為紅燈，就直接認定異議人違規，顯係誤認，爰聲明異議，
    請求撤銷原處分等語。
三、按汽車駕駛人，行經有燈光號誌管制之交岔路口闖紅燈者，
    處新臺幣1800元以上5400元以下罰鍰，道路交通管理處罰條
    例第53條定有明文。次按汽車駕駛人違反第53條規定者，除
    依原條款處罰鍰外，並予記違規點數3 點，道路交通管理處
    罰條例第63條第1 項第3 款亦定明文。次按依道路交通管理
    處罰條例第53條規定，所謂「行經交岔路口闖紅燈」，應係
    指駕駛人行經交岔路口停止線時燈光號誌狀態為紅燈而言，
    若駕駛人行經交岔路口停止線時之燈光號誌仍為綠燈，係因
    為其他非可歸責於駕駛人之原因導致遲滯，致於路口階段燈
    號轉為紅燈者，自與上揭條文之規定有間。
四、本件之主要爭點，在於員警據以舉發違規之判斷標準，就異
    議人所辯之情節而言，是否可能產生誤判？經查：
  (一)首先，關於異議人所辯情節，就系爭道路口之交通號誌及紅
    綠燈時相運作而言，是否有可能發生乙節，經本院函請管轄
    之分局到場拍照、紀錄之結果，可知庫倫街與玉門街呈Ｔ字
    形路口，沿庫倫街由西向東方向行駛，在右轉玉門街之過程
    中，確有供行人穿越玉門街之行人用紅綠燈及斑馬線，且當
    庫倫街之紅綠燈為「綠燈」時，該行人用紅綠燈亦為「綠燈
    」，反之則均為紅燈，此有台北市政府警察局中山分局93年
    10月12日北市警中分交字第09365050000 號函暨所檢附之號
    誌運作表、現場照片附卷可稽，並核與異議人所提出之現場
    照片相符（見被證四）。是以，當異議人右轉玉門街之過程
    中，確可能因優先禮讓過往斑馬線之行人，而暫停於斑馬線
    之前，並遲至燈號變換為紅燈之後，始完成其右轉之行為，
    先予敘明。
  (二)異議人於93年2 月13日晚上9 時20分許，駕駛車號ＪＵ─35
    07號自用小客車，沿台北市○○街行至玉門街右轉後，遭台
    北市政府警察局中山分局建國派出所之執勤員警當場舉發等
    情，業據證人即舉發員警藍志芳到庭證述明確，且有舉發違
    反道路交通管理事件通知單影本在卷足憑。惟關於其舉發違
    規之標準，證人藍志芳到庭證稱：「（問：說明如何判斷有
    違規右轉？）當時我是看玉門街是南北向，庫倫街是東西向
    ，當玉門街的行人燈是綠燈的話，庫倫東西向一定是紅燈，
    所以我是以玉門街上的行人燈來判斷‧‧‧」等語（參見本
    院93年9 月7 日訊問筆錄）。是以，舉發員警判斷異議人違
    規之標準，係以玉門街之行人號誌燈為準，如員警所見為「
    綠燈」，則異議人所行駛之庫倫街必為「紅燈」號誌。然而
    ，此標準在論理上固無疑問，惟因員警並未確實目視行為人
    是否在紅燈狀態下越過停止線右轉，即有可能產生誤判之可
    能，先予敘明。
  (三)其次，關於舉發員警取締時之位置而言，據證人藍志芳證稱
    ：「（問：當時取締的位置？）我在玉門及酒泉路口，距離
    違規地點約一百公尺左右。當時我是站在玉門街的路旁，跟
    路緣隔了一輛巡邏車。」、「（問：當時有無計程車在排班
    ？）有的，就在我們巡邏車後面」、「（問：那行人部分是
    否可以看得清楚？）確實不是看得很清楚」等語明確，並有
    證人當庭繪製之現場示意圖附卷可稽（參見本院93年9 月7
    日訊問筆錄）。而異議人所提出之現場照片十張（見被證二
    至五），亦據證人藍志芳供認屬現場之照片等語屬實。經本
    院核諸上揭證人藍志芳之證言及現場照片，可知本件舉發之
    員警藍志芳於執行勤務時，係站立於玉門及酒泉路口，距離
    違規地點約100 公尺之遠，其面向違規路口處前方有許多行
    道樹及排班計程車，其視距及視線不無有受到阻礙之可能。
    加以本件違規時間為93年2 月13日晚上9 時20分許，光線、
    視線均較白天為差，且異議人所駕車號ＪＵ─3507號自用小
    客車之顏色為黑色（見交通部公路總局新竹區監理所苗栗監
    理站93年9 月29日竹監苗字第0930010145號函），於夜晚更
    難以清楚目視。準此，自本件舉發員警取締時所站之位置、
    視線而言，其對於異議人沿庫倫街行駛右轉至玉門街之過程
    ，及是否有行人行走之情形，自無法以目視而知悉，從而，
    異議人於右轉途中，是否因有行人穿越，而優先禮讓、暫停
    等待，以致遲延於燈號變換後始完成右轉行為乙節，舉發員
    警即無法判斷。
  (四)綜上，本件員警係以燈號變換作為其取締之標準，因未親自
    目睹違規路口之人車動態，故於燈號變換交錯之際，即有產
    生誤判之可能，是以，尚難據以作為認定異議人有於紅燈狀
    態下右轉之違規認定。再者，異議人當時確可能已通過停止
    線，而於右轉之過程中，等待行人穿越，遲至號誌轉為紅燈
    後，始完成右轉之動作，於此情形，並非闖紅燈右轉，亦非
    可歸責於異議人，亦難認異議人有何裁決書所載之違規情事
    。此外，復查無其他積極事證足認異議人有違規之情事，原
    處分未予詳查，遽予裁罰，尚有未洽。
五、綜上所述，原處分機關認定受處分人有前開違反道路交通管
    理處罰條例之違規事實，對受處分人為前開裁決，即難認為
    允當。是本件聲明異議為有理由，原處分應予撤銷，另諭知
    受處分人不罰。
六、據上論斷，應依道路交通案件處理辦法第20條前段，裁定如
    主文。
中　　華　　民　　國　　94　　年　　1 　　月　　19　　日
                  交通法庭    法  官  顧 正 德
以上正本證明與原本無異。
如不服本裁定，應於裁定送達後五日內向本院提出抗告狀。
                              書記官  黃 正 中
中　　華　　民　　國　　94　　年　　1 　　月　　19　　日
